【裁判字號】    98,訴,2700
【裁判日期】    990430
【裁判案由】    返還價金等
【裁判全文】
臺灣板橋地方法院民事判決              98年度訴字第2700號
原      告  甲○○
訴訟代理人  連世昌律師
複  代理人  陳佳雯律師
被      告  乙○○
訴訟代理人  林淑惠律師
被      告  永慶房屋仲介股份有限公司
法定代理人  丙○○
訴訟代理人  戊○○
上列當事人間請求返還價金等事件，經本院於民國99年4月14日
言詞辯論終結，判決如下：
    主  文
原告之訴及假執行之聲請均駁回。
訴訟費用由原告負擔。
    事  實
壹、原告方面：
一、原告於民國97年11月22日經由被告永慶房屋仲介股份有限公
    司（下稱永慶房屋公司）居間介紹，以新台幣（下同）10,5
    80,000元之價格，向被告乙○○買受其所有坐落台北縣永和
    市○○路372號6樓房屋及基地（下稱系爭房地），買賣雙方
    簽定有不動產買賣契約，並由原告支付被告永慶房屋公司74
    ,000 元仲介費及支付被告乙○○部分買賣價金2,120,000元
    。然原告事後發現雙方於買賣交涉期間，出賣人即被告乙○
    ○竟未據實說明房屋現況，並在填載「建物現況確認表」選
    項時將第4項之本買賣標的物有無龜裂或傾斜之情形勾選為
    「否」；同此之時，被告永慶房屋公司所屬業務員白盈純亦
    未善盡調查屋況現況及告知義務，卻一味要讓買賣雙方盡速
    成交，以致於原告與被告乙○○簽定上開買賣契約時，並未
    能完全知悉所買受房屋內大魚缸後面牆壁有雞爪紋及多處嚴
    重龜裂等屋況瑕疵，故訴請被告2人返還上開價金：
  (一)被告乙○○部分：
    原告受被告乙○○詐欺而為買受系爭不動產之意思表示，已
    依民法第92條之規定，於98年4月29日以台北光武郵局第774
    號存證信函表示撤銷系爭不動產買賣契約，及以民法第359
    條買賣契約物之瑕疵擔保責任之規定解除系爭買賣契約，故
    原告依據下列法律關係，選擇合併訴請被告乙○○返還2,12
    0,000元買賣價金及法定遲延利息：
  1.撤銷契約後之民法第179條不當得利及民法第184條侵權行為
    之法律關係。
  2.系爭買賣契約第8條及民法第359條解除契約回復原狀之請求
    權。
  3.原告與被告另於98年11月17日合意解除系爭不動產買賣契約
    ，被告乙○○依民法第259條第2款之規定，亦負有返還價金
    之責。
  (二)被告永慶房屋公司部分：
    被告永慶房屋公司所屬經紀營業人員白盈純未盡屋況調查及
    告知之專業義務，致該公司提供之服務係屬有瑕疵，為此爰
    依民法第571條、消費者保護法第7條第1項、第3項之規定、
    不動產經紀業管理條例第26條第1項、第2項之規定，選擇合
    併訴請被告永慶房屋公司返還已收取之仲介費74,000元及法
    定遲延利息。
二、綜上所述爰為訴之聲明如下：
  (一)被告乙○○應給付原告2,120,000元及自98年5月26日起至清
    償日止，按年息百分之5計算之利息。
  (二)被告永慶房屋公司應給付原告74,000元及自98年4月30日起
    至清償日止，按年息百分之5計算之利息。
  (三)訴訟費用由被告負擔。
  (四)原告願供擔保請准宣告假執行。
貳、被告之抗辯：
    被告均聲明請求駁回原告之訴及其假執行之聲請；訴訟費用
    由原告負擔；如受不利判決，均願供擔保，請准免為假執行
    ，並分別答辯如下：
一、被告乙○○部分：
  (一)原告依民法第92條規定撤銷系爭買賣契約，顯屬無據：
  1.原告主張被告有意隱瞞系爭房屋內大魚缸後面牆壁有雞爪紋
    且有多處嚴重龜裂等屋況瑕疵之情形，被告否認之。而原告
    又未舉證以實說，是原告前開有利於己之主張，顯非可採。
    復查，被告委託永慶房屋出售系爭房地時，固有於永慶房屋
    提供之標的物現況說明書中有關「是否有龜裂傾斜情形」欄
    勾選否，惟被告認為此一欄項係指系爭房屋是否有龜裂傾斜
    兼具之情形，並非僅指是否有龜裂之情形，而系爭房屋本無
    龜裂傾斜兼具之情形。況原告於起訴狀亦自承所指牆壁有雞
    爪紋及龜裂處係在屋內原放置大魚缸後面之牆壁，因被告於
    出售系爭房地時，並未發現該牆壁有龜裂情形，是被告於該
    項勾選否，應無不實。足見，被告並無刻意隱瞞之情事。
  2.兩造於系爭不動產買賣契約書第8條第5項約定：本買賣標的
    物於交屋前如存在物的瑕疵（例如：滲漏水、海砂屋、輻射
    屋……等或其他影響結構安全之瑕疵）時，除本契約另有約
    定外，賣方（即被告）應負瑕疵擔保責任。益徵，被告於上
    開標的物現況說明書所勾選之內容，並無擔保系爭房屋絕無
    與其上所勾選內容相異情形之意思，否則兩造何需於系爭不
    動產買賣契約書上再約定被告就系爭房屋如於交屋前存在物
    的瑕疵時，仍應負瑕疵擔保責任。
  (二)原告主張依民法第359條買賣瑕疵擔保責任，解除系爭不動
    產買賣契約，並請求被告返還已付價金2,120,000元，於法
    顯有未合：
  1.蓋按物之出賣人對於買受人所負瑕疵擔保之責任，係以其於
    物依民法第373條之規定，危險移轉於買受人時有瑕疵存在
    要件。在危險移轉前，買受人雖已發見其物有瑕疵，如出賣
    人未確定的拒絕擔保，買受人尚不得依民法第359條之規定
    解除契約，最高法院著有73年度台上字第3195號判決參照。
  2.查系爭房地買賣總價為10,580,000元，原告僅支付2,120,00
    0元，是被告迄今尚未點交系爭房地予原告受領，且被告亦
    從未拒絕擔保系爭房屋之瑕疵，此參諸原告曾於98年4月9日
    發函謂被告如不願與其協調系爭房屋牆壁龜裂問題之修繕模
    式，其本人將自行修復，並請被告負擔修繕房屋的全額費用
    （詳被證1）。被告則於94年4月21日覆函表示，其並未表示
    原告應接受被告之修繕模式，若原告自行找廠商修繕亦無不
    可，被告願意負擔修繕費用45,000元（詳被證2）。足見，
    被告自始即願負責系爭房屋瑕疵之修復或負擔修復費用，並
    無拒絕負瑕疵擔保責任之情事。從而，原告於系爭房地危險
    移轉前，雖已發見系爭房屋有瑕疵，惟被告並未確定的拒絕
    為瑕疵擔保，即遽依民法第359條之規定解除契約，並請求
    被告返還已付價金，於法顯有未合。
  (三)系爭不動產買賣契約因原告違約，業經被告合法解除契約，
    原告所給付之買賣價金2,120,000元，業經被告沒收而無從
    請求返還：
  1.被告於原告通知系爭房屋牆壁有龜裂之情形時，即透過永慶
    房屋積極與原告協商，並表明願依約負物之瑕疵擔保責任。
    雙方並於98年3月13日合意就系爭房屋申請建物結構檢測，
    並達成協議同意委由蘇國樑土木技師事務所進行結構安全檢
    測，故關於系爭房屋牆壁龜裂之瑕疵，兩造自應依據上開協
    議書約定之方式處理，任一方均不得再以任何理由，向他方
    為請求，若有違反，即依系爭不動產買賣契約書之違約罰責
    處理。
  2.查系爭房屋嗣經永慶房屋委請蘇國樑土木技師為結構檢測，
    其評估結論及建議為：「（一）基本上，標的物雖經由以往
    地震等外力，除了疑似鋼筋混凝土構造物（牆）有裂縫之情
    形外（詳附件三）。其他並無主結構體，如樑、柱、版系統
    ，破壞之跡象。（二）技師現場勘查結果，疑似鋼筋混凝土
    構造物（牆）有裂縫之情形，假如裝修面下方之混凝土（牆
    ）有裂縫，建議予以修復補強（附件三），此外，標的物並
    無將用途移他用，仍為住宅用，在正常使用情況下，並無安
    全上之顧慮。」，此有蘇國樑土木技師事務所於98年3月17
    日完成之現況勘查評估報告書影本可稽（詳被證4）。足見
    ，系爭房屋現況並無影響結構安全之情事，在正常使用情況
    下，亦無安全顧慮。則依兩造前開協議書第2條及第4條之約
    定，買賣雙方應於檢測報告書核發後二日內繼續辦理（報稅
    、完稅、交屋）代書相關作業手續，至於系爭房屋牆壁龜裂
    之問題，則經買賣雙方協議修繕方法後，由被告負責修復，
    並於交屋前完成該處牆壁龜裂之補填及粉刷即可。原告即不
    得再以任何理由針對上開瑕疵向被告為其他任何請求。惟原
    告於上開檢測報告書核發後，卻藉詞被告無誠意與伊就系爭
    房屋瑕疵之修繕模式為協議，且於簽約前未主動告知瑕疵，
    而要求被告應另提供一份保證切結書，載明如事後發見現有
    裝潢下，仍存有龜裂等瑕疵，被告須負完全修復責任，未為
    被告接受，而遲不出面繼續履約，足見原告顯已違反兩造98
    年3月13日協議書第2條、第4條之約定，按上開協議書第5條
    約定，概依系爭不動產買賣契約書之違約罰責辦理。
  3.綜上，原告違反兩造98年3月13日之協議遲不出面履約後，
    被告即依系爭不動產買賣契約書第11條違約責任第1項之約
    定，於98年4月21日及5月15日，二次發函催請原告於文到3
    日內至永慶房屋雙和簽約中心辦理完稅手續，該函分別於同
    年4月22日及5月18日送達原告（見被證2及被證5），均未獲
    置理。被告不得已，乃於98年6月3日發函向原告為解除契約
    ，並表明依同條第2項後段之約定，沒收原告已給付之全部
    款項2,120,000元，該函於98年6月4日送達原告（詳被證6）
    。承此可知，系爭不動產買賣契約，應已於98年6月4日為被
    告合法解除，且原告已付價金2,120,000元，亦因原告違約
    而由被告依約沒收之。從而，系爭不動產買賣契約既經被告
    合法解除，並沒收原告已付價金2,120,000元，原告自無從
    再主張撤銷或解除系爭不動產買賣契約，並請求被告返還已
    沒收之價金2,120,000元。
二、被告永慶房屋公司部分：
  (一)原告於97年11月19日與被告永慶房屋公司就系爭房地簽立要
    約書，委託被告永慶房屋公司居間仲介購買系爭房地，要約
    期間至97年12月10日24時止，原告承諾應於系爭房地買賣契
    約成立時以現金方式給付買賣總價款百分之1之服務報酬予
    被告永慶房屋公司，此有原告簽立之「買方給付服務費承諾
    書」可稽，因原告與屋主即被告乙○○已於97年11月22日就
    系爭房地簽立不動產買賣契約，足證被告永慶房屋公司已完
    成居間仲介義務，故所收取之74,000元仲介費並無返還問題
    。
  (二)被告永慶房屋公司業務員白盈純分別於97年11月19日上午10
    時許、97年11月21日上午10時許、97年11月22日下午2時許
    ，帶同原告及其子己○○陪同至系爭房地屋內查看。97年11
    月19日第1次帶同原告看屋後，原告當天下午亦曾自行至系
    爭房地現場看環境，找管理員聊天。簽約前，原告已看屋多
    次，對於系爭房屋室內外狀況應已知之甚詳，被告絕無刻意
    隱瞞或未告知的情況。
  (三)被告永慶房屋公司受原告通知系爭房屋牆壁有龜裂情形時，
    即積極與被告乙○○協商，並促成原告與賣方乙○○於98年
    3月13日就系爭房屋申請建物結構檢測，經檢測結論及建議
    確認無安全結構之虞，並建議就龜裂部分進行修復補強。
參、兩造不爭執之事項：
一、原告於97年11月22日經由被告永慶房屋公司居間介紹，以10
    ,580,000元之價格向被告乙○○買受其所有坐落台北縣永和
    市○○路372號6樓房屋及基地，買賣雙方簽定有不動產買賣
    契約，並由原告支付被告永慶房屋公司74,000元仲介費及支
    付被告乙○○部分買賣價金2,120,000元（簽約款與備證用
    印款），由被告永慶房屋公司轉存入被告乙○○於兆豐國際
    商業銀行股份有限公司思源分行開立之第00000000000帳號
    之備償專戶內。
二、被告乙○○於建物現況確認表選項中第4項有關本買賣標的
    物有無龜裂或傾斜之情形勾選為「否」。並由被告乙○○簽
    章確認。
三、原告於98年4月29日就上開買賣契約，依據民法92條主張受
    有詐欺而買受不動產，發函給被告乙○○撤銷系爭買賣契約
    ，該函副本並寄交被告永慶房屋公司。
四、被告乙○○於98年6月3日以三芝郵局第789號存證信函予原
    告，主張原告沒有履行買受人完稅手續之契約義務，依據該
    契約第11條之約定解除系爭買賣契約。被告乙○○乃另於98
    年12月24日將系爭房屋以買賣為原因移轉登記為第三人李曉
    芸所有。
五、原告與被告乙○○就系爭房屋於98年3月13日簽訂建物結構
    檢測協議書，並委由蘇國樑土木技師事務所提出現況勘查評
    估報告書。
肆、兩造爭執之要旨：
甲、被告乙○○部分：
一、原告依據民法第92條第1項本文之規定撤銷買賣之意思表示
    ，並按不當得利或侵權行為之規定請求被告乙○○返還已支
    付之買賣價金2,120,000元有無理由？
二、原告依據系爭不動產買賣契約第8條第5項及民法第359條物
    之瑕疵擔保請求權，此張解除系爭買賣契約有無理由？
三、原告與被告乙○○是否已合意解除系爭買賣契約？被告乙○
    ○是否依民法第259條第2款之規定，負有返還原告2,120,00
    0元買賣價金之義務？
乙、被告永慶房屋公司部分：
    被告永慶公司本件居間仲介是否有調查疏失？
伍、法院之判斷：
甲、關於被告乙○○部分：
一、原告買受系爭房地之意思表示，並非出自被告乙○○之詐欺
    或脅迫，故原告依民法第92條撤銷系爭買賣契約，並主張撤
    銷後以民法不當得利或侵權行為之法律關係，訴請被告乙○
    ○返還2,12 0,000元買賣價，並無理由。
  (一)按因被詐欺或脅迫而為意思表示者，表意人得撤銷其意思表
    示，民法第92條第1項前段固定有明文。惟所謂因詐欺而為
    意思表示者，係指表意人受他人不實陳述之欺罔，以致在意
    思不自由之下而為表示行為者而言；另所謂因被脅迫而為意
    思表示，係指因相對人或第三人以不法危害之言語或舉動加
    諸表意人，使其心生恐怖致為意思表示而言。又當事人主張
    其意思表示係因被詐欺或脅迫而為時，惟若依陳述當時之具
    體情事觀察，該項陳述苟無虛偽不實，則信賴陳述之人在自
    由意志下所為之意思表示，自無主張受詐欺或受脅迫之可言
    ，至於依上開規定主張被詐欺或脅迫而為表示之當事人，應
    就此項事實負舉證之責任（最高法院44年台上字第75號判例
    意旨參照）。
  (二)原告主張因受被告乙○○之詐欺而訂立系爭買賣契約，無非
    以雙方於買賣交涉期間，出賣人即被告乙○○竟未據實說明
    房屋現況，並在填載「建物現況確認表」選項是將第4項之
    本買賣標的物有無龜裂或傾斜之情形勾選為「否」，惟事後
    卻未能完全知悉所買受房屋內大魚缸及電視後方牆壁及主臥
    室更衣間及外側與內側牆壁有雞爪紋及多處嚴重龜裂等屋況
    瑕疵，並提出照片34張附卷為憑（見本院卷第71頁至第87頁
    ）。惟查：稱買賣者，謂當事人約定一方移轉財產權於他方
    ，他方支付價金之契約；當事人就標的物及其價金互相同意
    時買賣契約即為成立，民法第345第1項、第2項分別定有明
    文。本件原告與被告乙○○就系爭買賣契約標的之房地與價
    金業已意思表示合致而簽訂買賣契約，依原告所述被告乙○
    ○雖於簽訂買賣契約當日，另於「建物現況確認表」第4選
    項中有關該買賣標的物有無龜裂或傾斜之情形勾選為「否」
    ，縱事後原告發現該買受房屋牆壁有多處雞爪紋等龜裂現象
    ，亦屬是否構成買賣標的是否存有缺失之物的瑕疵問題。亦
    即，凡依通常交易觀念，或依當事人之決定，認為物應具備
    之價值、效用或品質而不具備者之缺點，則僅生出賣人是否
    另依民法第354條第1項定，負有擔保其物依民法第373條之
    規定危險移轉交付於買受人時，無滅失或減少其價值之瑕疵
    ，亦無滅失或減少其通常效用，或契約預定效用之瑕疵擔保
    責任而已，故買賣標的物僅存有物之瑕疵而並不影響雙方就
    買賣標的物與價金同一性之認識時，除出賣人另有施以詐術
    或脅迫情事，否則買受人即不能依民法第92條第1項規定撤
    銷買受之意思表示。從而，本件原告所述買受房屋牆壁有多
    處雞爪紋龜裂現象，核屬是否應由出賣人即被告乙○○負擔
    物之瑕疵擔保責任之問題，原告既不能立證證明買受系爭房
    地有何意思表示不自由情事，則其以民法第92條撤銷系爭買
    賣契約，並依撤銷後法律效果之民法不當得利或侵權行為法
    律關係，訴請被告乙○○返還2,120,000元買賣價金及利息
    ，自無理由。
二、系爭房屋牆壁雖存有多處龜裂之瑕疵，但尚非不能修補之，
    原告依據系爭不動產買賣契約第8條第5項及民法第359條物
    之瑕疵擔保請求權，主張解除買賣契約，均無理由：
    按系爭買賣契約第8條第5項係規定：「本買賣標的物於交屋
    前如存在物的瑕疵（例如：滲漏水、海砂屋、輻射屋……等
    或其他影響結構安全之瑕疵）時，除本契約另有約定外，乙
    方（即賣方被告）應負瑕疵擔保責任」（見本院卷第25頁所
    示）；至於買受人物之瑕疵擔保請求權，依民法第354條第1
    項規定，係以買賣標的物於危險移轉時有瑕疵存在為要件，
    在危險移轉以前，其物縱有瑕疵，如該瑕疵並非不能除去，
    出賣人亦未確定的拒絕擔保，買受人尚不得依民法第359條
    前段規定解除契約（最高法院87年度台上字第2516號判決意
    旨參照）。綜上，本件原告如欲依上開規定解除買賣契約，
    必須買賣標的物確有如滲漏水、海砂屋、輻射屋……等或其
    他影響結構安全之重大瑕疵存在而不能除去，或出賣人確定
    的拒絕擔保修復時，始得為之。經查：
  (一)原告就系爭房屋牆壁龜裂瑕疵問題，已另達成解決協議並將
    協議列為系爭買賣契約之一部分：
    系爭房屋雖存有牆壁多處龜裂之瑕疵，然本件買賣雙方於系
    爭房地尚未交付之前，曾就上開瑕疵問題另於98年3月13 日
    簽訂「永慶房屋仲介股份有限公司建物結構檢測協議書」（
    見本院卷第45頁），依該協議第5條約定，雙方合意就系爭
    房屋申請建物結構檢測，並同意該協議書視為系爭不動產買
    賣契約書之一部分，雙方均應確實遵守，若有違反概依前開
    不動產買賣契約書之違約罰責辦理，並達成下列4項協議：
  1.雙方確認系爭房屋應於98年3月31日前完成建物結構檢測，
    本項檢測甲乙雙方同意委由蘇國樑土木技師事務所進行結構
    安全檢測，申請檢測手續由永慶房屋代為辦理，檢測費用由
    永慶房屋負擔。若本標的物依檢測報告評估結論，『其現況
    有影響結構安全之情事，在正常使用情況下，有安全顧慮者
    』，甲乙雙方同意不經催告即無條件解除買賣契約，並出面
    辦理解約手續，乙方（即被告）應於解約後三日內無息返還
    甲方（即原告）已付款項。但若甲乙雙方另有其他協議者，
    從其協議處理。
  2.若本標的物依檢測報告評估結論，無第一條所述結構安全顧
    慮之情事者，甲乙雙方應於檢測報告書核發後二日內繼續辦
    理（報稅、完稅、交屋）代書相關作業手續。另對本案建物
    現有牆壁龜裂問題，經甲乙雙方協議修繕方式後，由乙方（
    即被告）負責修復，並應於交屋前完成該處牆壁龜裂之補填
    及粉刷。
  3.甲乙雙方同意，檢測結果涉及雙方權利義務之解決方式，除
    本協議書另有約定外，悉依甲乙雙方所簽定的不動產買賣契
    約書規定為準。
  4.本協議書簽訂後，甲乙雙方各不得再以任何理由針對上開情
    事向他方、永慶房屋及其受僱人為其他任何請求。
  (二)依上開協議檢測結果，系爭房屋牆壁龜裂瑕疵並無安全上之
    顧慮，並非重大瑕疵亦無不能修補情事：
    依上開協議結果，系爭房屋經被告永慶房屋公司於98年3月1
    5日委請蘇國樑土木技師至現場會勘結構檢測，其評估結論
    及建議為：「（一）基本上，標的物雖經由以往地震等外力
    ，除了疑似鋼筋混凝土構造物（牆）有裂縫之情形外（詳附
    件三）。其他並無主結構體，如樑、柱、版系統，破壞之跡
    象。（二）技師現場勘查結果，疑似鋼筋混凝土構造物（牆
    ）有裂縫之情形，假如裝修面下方之混凝土（牆）有裂縫，
    建議予以修復補強（附件三），此外，標的物並無將用途移
    他用，仍為住宅用，在正常使用情況下，並無安全上之顧慮
    。」，此有蘇國樑土木技師事務所於98年3月17日出具之現
    況勘查評估報告書影本可稽（見本院卷第46頁至第57頁）。
    從而，系爭房屋雖有牆壁龜裂之瑕疵，但並不影響房屋結構
    安全，在正常使用情況下亦無安全顧慮，自非前開契約第8
    條第5項所指之滲漏水、海砂屋、輻射屋……等或其他影響
    結構安全之瑕疵，亦非屬不能修補之瑕疵，故原告依據該系
    爭買賣契約第8條第5項之約定解除契約，自屬無據。
  (三)被告乙○○未拒絕修理牆壁龜裂瑕疵之擔保責任，原告卻違
    反應於檢測報告書核發後2日內繼續辦理（報稅、完稅、交
    屋）代書相關作業手續之契約義務，故被告乙○○抗辯渠等
    並未合意解除買賣契約，而係依約主動解除系爭買賣契約並
    沒收2,120, 000元價金，為有理由：
  1.依兩造前開協議書第2條約定，因系爭房屋依檢測報告評估
    結論，並無第1條所述『其現況有影響結構安全之情事，在
    正常使用情況下，有安全顧慮者』之情事，故本件買賣雙方
    即應於檢測報告書核發後二日內繼續辦理（報稅、完稅、交
    屋）代書相關作業手續。至於對本案建物現有牆壁龜裂問題
    ，經雙方協議修繕方式後，應由被告乙○○負責修復，並應
    於交屋前完成該處牆壁龜裂之補填及粉刷。從而，被告乙○
    ○固應於交屋前經由雙方協議修繕方式後，將房屋牆壁龜裂
    予以補填粉刷修復，然原告亦應依約於前開檢測報告書核發
    後2日內繼續辦理報稅、完稅、交屋等契約義務甚明。
  2.被告乙○○抗辯原告於98年4月9日以永和福和郵局第94號存
    證信函謂：被告乙○○如不願與原告協調系爭房屋牆壁龜裂
    問題之修繕模式，將原告自行修復，並請被告乙○○負擔修
    繕房屋的全額費用；又要求被告乙○○另提供一份保證切結
    書，載明如事後發見現有裝潢下，仍存有龜裂等瑕疵，被告
    乙○○須負完全修復責任云云，因上開額外之切結保證並非
    雙方原先協議範圍，故該額外切結保證未為被告乙○○接受
    ，乃於98年4月21日以三芝郵局第752號存證信函回覆函表示
    ，伊並未表示原告應接受伊之修繕模式，若原告自行找廠商
    修繕亦無不可，伊並願意負擔修繕費用45,000元等情，此有
    各該存證信函影本各1份在卷可稽（見本院卷第38頁至第44
    頁）。從而，被告乙○○確有與原告溝通協議瑕疵修繕方式
    ，其抗辯從未拒絕擔保系爭房屋之瑕疵責任，即可採信。
  3.依系爭不動產買賣契約書第11條違約責任第1項及第2項後段
    約定：「甲乙雙方其中之一方未按本契約規定履行，即為違
    約，經他方催告通知後仍不履行時，他方得逕解除本契約。
    ……如甲方（即原告）毀約不買或有其他違約情事時，乙方
    （即被告乙○○）於解除本契約後得沒收甲方（即原告）已
    給付之全部款項，惟已過戶甲方名下之產權及移交甲方使用
    之不動產，甲方應即無條件歸還乙方。」（見本院卷第26頁
    ）。被告乙○○抗辯原告違反兩造98年3月13日之協議，遲
    不於前開檢測報告書核發後2日內繼續辦理報稅、完稅、交
    屋等契約義務後，被告乙○○即依上開第11條違約責任第1
    項之約定，先於98年4月21日以三芝郵局第752號存證信函，
    再於同年5月15日以三芝郵局第772號存證信函，先後二次發
    函催告原告於文到3日內至永慶房屋雙和簽約中心辦理完稅
    手續等契約義務，並分別於同年4月22日及5月18日送達原告
    ，因均未獲原告置理履行完稅義務，故乃另於98年6月3日以
    三芝郵局第789號存證信函向原告為解除係徵買賣契約之表
    示，並表明依同條第2項後段之約定，沒收原告已給付之買
    賣價金2,120,000元，該函並於98年6月4日送達原告等情，
    業據提出與所述相符之各該存證信函及收件回執影本各1 份
    附卷為憑（見本院卷第41頁至第44頁、第58頁至第60頁、第
    61頁至第63頁）。從而，被告乙○○抗辯係因原告違反應於
    檢測報告書核發後2日內繼續辦理（報稅、完稅、交屋）代
    書相關作業之契約義務，故主動發函解除系爭買賣契約並沒
    收原告所繳之2,120,000元價金，即堪信屬實。原告主張兩
    造另於98年11月17日合意解除系爭不動產買賣契約，並依民
    法第259條第2款之規定，訴請被告乙○○返還2,120,000元
    價金，即屬無據。
乙、關於被告永慶房屋公司部分：
一、原告主張被告永慶房屋公司所屬經紀營業人員白盈純未盡屋
    況調查及告知之專業義務，致該公司提供之服務係屬有瑕疵
    ，為此爰依民法第571條、消費者保護法第7條第1項、第3項
    之規定、不動產經紀業管理條例第26條第1項、第2項之規定
    ，選擇合併訴請被告永慶房屋公司返還已收取之仲介費74,0
    00元及法定遲延利息。被告永慶房屋公司則以伊已居間完成
    仲介買賣雙方簽約購買系爭房地事宜，原告即應依約給付買
    賣總價款百分之1之服務報酬，且簽約前亦帶同原告及其子
    多次前往系爭房地屋內查看原告已看屋多次，對於系爭房屋
    室內外狀況應已知之甚詳，被告絕無刻意隱瞞或未告知的情
    況，又受原告通知系爭房屋牆壁有龜裂情形時，亦積極與被
    告乙○○協商，並促成原告與賣方乙○○於98年3月13日就
    系爭房屋申請建物結構檢測，經檢測結論及建議確認無安全
    結構之虞，並建議就龜裂部分進行修復補強等語置辯。
二、按當事人主張有利於己之事實者，就其事實有舉證之責任，
    但法律別有規定或依其情形顯失公平者，不在此限，民事訴
    訟法第277條定有明文；申言之，民事訴訟如係由原告主張
    權利者，應先由原告負舉證之責，若原告先不能舉證，以證
    實自己主張之事實為真實，則被告就其抗辯事實即令不能舉
    證，或其所舉證據尚有疵累，亦應駁回原告之請求。又請求
    因債務不履行所生損害賠償訴，除被告自認原告所主張債權
    發生原因之事實外，應先由原告就其主張自己損害之事實，
    負舉證之責任，必須證明其為真實後，被告於其抗辯事實，
    始應負證明之責任，此為舉證責任分擔之原則（最高法院17
    年上字第917號及48年臺上字第887號判例意旨參照）。經查
    原告主張被告永慶公司本件居間仲介因對於系爭房屋狀況調
    查疏失致其受損害等情，業經被告否認，則原告自應就上開
    有利於己之事實負舉證之責。
三、次按民法第571條規定：「居間人違反其對於委託人之義務
    ，而為利於委託人之相對人之行為，或違反誠實及信用方法
    ，由相對人收受利益者，不得向委託人請求報酬及償還費用
    」；消費者保護法第7條第1項、第3項規定：「從事設計、
    生產、製造商品或提供服務之企業經營者，於提供商品流通
    進入市場，或提供服務時，應確保該商品或服務，符合當時
    科技或專業水準可合理期待之安全性」、「企業經營者違反
    前二項規定，致生損害於消費者或第三人時，應負連帶賠償
    責任。但企業經營者能證明其無過失者，法院得減輕其賠償
    責任」；不動產經紀業管理條例第26條第1項、第2項之規定
    ：「因可歸責於經紀業之事由不能履行委託契約，致委託人
    受損害時，由該經紀業負賠償責任」、「經紀業因經紀人員
    執行仲介或代銷業務之故意或過失致交易當事人受損害者，
    該經紀業應與經紀人員負連帶賠償責任」。原告依據上開法
    律規定訴請被告永慶房屋公司返還74,000元仲介服務報酬，
    自應就被告永慶房屋公司有何違反原告委託義務，而為利於
    被告乙○○之行為，或有何違反誠實及信用方法由被告乙○
    ○收受利益，或其仲介勞務之提供有何未符合當時科技或專
    業水準可合理期待之安全性致生損害於原告，或有何因可歸
    責於經紀業之事由不能履行委託契約，致委託之原告受損害
    之事由，負舉證之責。
四、查原告經被告永慶房屋公司居間仲介買受系爭房屋之牆壁，
    雖存有多處龜裂之瑕疵，惟買賣雙方在被告永慶房屋公司協
    調下簽訂「永慶房屋仲介股份有限公司建物結構檢測協議書
    」，經檢測結果該龜裂瑕疵並無安全上之顧慮，並非重大瑕
    疵亦無不能修補情事，被告乙○○未拒絕修理牆壁龜裂瑕疵
    之擔保責任，原告卻違反應於檢測報告書核發後2日內繼續
    辦理（報稅、完稅、交屋）代書相關作業之契約義務，故由
    被告乙○○係依約主動解除系爭買賣契約並沒收2,120,000
    元價金等情，已如前述。從而，原告雖受有2,120,000元價
    金遭被告乙○○沒收之損害，惟此係肇因於原告違反契約義
    務之法律效果，自與被告永慶房屋公司無涉，故原告自仍有
    有依約給付仲介費用之義務，原告訴請返還顯屬無據，並無
    理由。
丙、結論：
一、綜上所述，被告乙○○對於原告既未施以詐術或脅迫，原告
    依民法第92條第1項本文之規定撤銷買賣之意思表示，並按
    不當得利或侵權行為之規定請求被告乙○○返還已支付之買
    賣價金2,120,000元及利息，即無理由，不能准許。又原告
    並未依雙方就系爭房結構檢測結果繼續履行買受人義務，被
    告乙○○依約解除系爭買賣契約並沒收2,120,000元價金，
    應屬有據，則原告依系爭不動產買賣契約第8條第5項及民法
    第359條物及民法第259條第2款之規定，訴請被告乙○○返
    還2,120,000元價金及利息，並依民法第571條、消費者保護
    法第7條第1項、第3項之規定、不動產經紀業管理條例第26
    條第1項、第2項之規定，訴請被告永慶房屋公司返還仲介費
    74,000元及利息，均無理由，應予駁回。原告之訴既經駁回
    ，其假執行之聲請亦失其附麗，應併予駁回之。
二、本件事證已臻明確，兩造其餘主張、陳述及所提之證據暨攻
    擊防禦方法，及證人己○○、丁○○有關何時發現房屋牆壁
    龜裂瑕疵之證述，經本院審酌後，認均與本案判斷結果無影
    響，毋庸再予一一審酌，附此敘明。
三、原告之訴為無理由，依民事訴訟法第78條，判決如主文。
中    華    民    國    99    年    4    月    30    日
                  民事第一庭    法  官  黎文德
以上正本係照原本作成
如對本判決上訴，須於判決送達後20日內向本院提出上訴狀
中    華    民    國    99    年    4    月    30    日
                                書記官  趙彬

司法院資訊處製作；財團法人民間司法改革基金會備份。
